臺灣桃園地方法院民事裁定　　　　　 100年度司財管字第62號
聲　請　人　華南商業銀行股份有限公司
法定代理人　王濬智
代　理　人　劉明貴
關　係　人　黃元泰
關　係　人　黃元信
關　係　人　黃元正
被　選任人　黃元立
被　繼承人　黃朝春（亡）
上列聲請人聲請選任被繼承人黃朝春遺產管理人事件，本院裁定
如下：
    主  文
選任黃元立為被繼承人黃朝春之遺產管理人。
准對被繼承人黃朝春（男；民國24年2 月22日出生；身分證統一
編號：Ｚ000000000號；生前最後住所：桃園縣桃園市○○里○○鄰
○○○街28之2 號）大陸地區以外之繼承人為承認繼承之公示催
告。
聲請人應於收受本裁定之日起貳拾日內，將本裁定登載於公報、
新聞紙或其他相類之傳播工具。
如有被繼承人黃朝春之大陸地區以外之繼承人，應自本公示催告
最後登載公報、新聞紙或其他相類之傳播工具之日起壹年內向本
院陳報承認繼承，如不於公示期限內申報承認繼承時，被繼承人
之遺產於大陸地區之繼承人依法繼承、清償債權並交付遺贈物後
有賸餘者歸屬國庫。
聲請程序費用由被繼承人黃朝春之遺產負擔。
    理  由
一、按先順序繼承人均拋棄其繼承權時，由次順序之繼承人繼承
    ，其次順序繼承人有無不明或第4 順序之繼承人均拋棄其繼
    承權者，準用關於無人承認繼承之規定，民法第1176條第6
    項定有明文；又繼承開始時，繼承人有無不明，而無親屬會
    議或親屬會議未於民法第1177條所定1 個月內選定遺產管理
    人時，利害關係人得聲請法院選任遺產管理人，同法第1178
    條第2 項前段亦有明文規定。
二、本件聲請意旨略以：被繼承人黃朝春（男；民國24年2 月22
    日出生；身分證統一編號：Ｚ000000000號）生前曾向聲請人
    借款未獲清償，經臺灣基隆地方法院核發債權憑證在案，詎
    被繼承人業於民國98年4 月16日死亡。茲因被繼承人之法定
    繼承人均依法拋棄繼承，且未召集親屬會議選任遺產管理人
    ，致聲請人對於被繼承人黃朝春之遺產無法續行強制執行，
    次查被繼承人黃朝春之長子黃元泰亦為債務人，應為其生前
    生活關係最密切之人，是為確保聲請人之權利，爰提出債權
    憑證、戶籍謄本、桃園地方法院查覆函影本等為證，依法聲
    請本院選任被繼承人黃朝春之遺產管理人為黃元泰等語。
三、經查聲請人上開主張，業據其提出前揭書證為憑，並經本院
    依職權調取98年度繼字第885 號拋棄繼承案卷核閱屬實，而
    被繼承人死亡迄今已逾1 年有餘，其間並無召開親屬會議選
    任遺產管理人之情，亦經聲請人到庭陳述明確，且有本院家
    事紀錄科查詢表1 紙附卷可稽，足見聲請人主張無親屬會議
    召集之事實為真。準此，堪認被繼承人所遺財產，現確係處
    於無人繼承、無人管理之狀態，是本件確有為被繼承人所遺
    財產選任遺產管理人之必要。
四、另按遺產管理人之設，旨在管理、保存及清算遺產，以免遺
    產散失，是遺產管理人具有相當之公益色彩；又選任遺產管
    理人，除慮及管理遺產之公平性外，仍須考慮其適切性，亦
    即可對其遺產、遺債之情形瞭解較深，且與遺債債權人無利
    害共同關係而得忠誠處理者，為優先選任。經查對被繼承人
    之遺產、遺債情形了解最深者，莫過於已拋棄繼承之被繼承
    人的遺族，而經本院徵詢其等之意見後，被繼承人之子黃元
    立到庭表示願意擔任被繼承人黃朝春之遺產管理人等語（參
    見本院民國100 年10月20日訊問筆錄）。從而，經本院審酌
    各情結果，認黃元立並無不適任之處，且其亦有擔任本件遺
    產管理人之意願，如選任黃元立為本件被繼承人黃朝春所遺
    遺產之遺產管理人，應屬適當，爰選任如主文第一項所示並
    依法為公示催告。
五、依非訟事件法第157 條，裁定如主文。
六、如不服本裁定，應於送達後10日內向本院提出抗告狀，並應
    繳納抗告費用新台幣1,000 元。
中    華    民    國   100    年    11    月    11    日
                  家事庭  司法事務官  王雯綺
以上正本係照原本作成。